臺灣花蓮地方法院民事裁定
110年度消債抗字第3號
抗  告  人  洪愛珠  
上列抗告人因消費者債務清理條例清算事件，對於民國110年10
月9日本院110年度消債清字第4號裁定提起抗告，裁定如下：
    主  文
抗告駁回。
抗告程序費用新臺幣1,000元由抗告人負擔。
    理  由
一、抗告意旨略以：
　㈠抗告人固有以自己為要保人、子女為被保險人，分別投保人
    身保險「新光人壽千禧寶終身還本壽險」（下稱千禧寶壽險
    ），保單生效日為民國90年3月20日，繳費期間20年，年繳
    保費新臺幣（下同）13,872元，及「新光新長安終身壽險」
    （下稱新長安壽險），保單生效日89年12月18日，繳費期間
    20年，半年繳保費6,009元，上開保險均已投保將近20年，
    初期雖由抗告人繳納保費，惟自抗告人子女卓威杰、卓瑋芠
    有工作收入後，即由渠等自行繳納，上開保險由卓瑋芠新城
    北埔郵局帳戶扣繳，因保險主約已繳費20年期滿，僅剩附約
    須繼續繳保費，故為半年繳約3,506元，而上開保險受益人
    係抗告人，故生存保險金均係匯入抗告人郵局帳戶；另抗告
    人以自己為要保人、被保險人，投保南山人壽「康福Turbo
    終身醫療健康保險」（下稱康福健康險），保單生效日110
    年4月11日，季繳保費5,260元，及「護您久久終身防癌健康
    保險」（下稱久久防癌險），保單生效日109年6月30日，季
    繳保費6,493元，係抗告人子女為抗告人繳納保費，其中康
    福健康險由卓威杰花蓮國安郵局帳戶扣繳，久久防癌險由卓
    瑋芠郵局帳戶扣款。可知抗告人投保之商業保險，近幾年保
    費均非由抗告人繳納，原裁定以「每月所得14,000元，月繳
    保費卻達每月收入43.3%」而認抗告人有隱匿真實所得之情
    ，實有違誤。
　㈡抗告人固於107年5月至109年1月間出國12次，惟抗告人係為
    協助私人宮廟大武宮宮主謝哲倫前往中國大陸廣東省進行宗
    教交流，機票錢由宮主支付，因謝哲倫人在中國大陸，無法
    提出證明，抗告人郵局存款帳戶中，於108年9月26日自雄獅
    旅行社所匯入7,243元之款項，亦係謝哲倫為抗告人支付，
    因係以抗告人名義購買機票，故旅行社將退款匯入抗告人帳
    戶，抗告人取得該筆退款後，隨即領出返還謝哲倫。而關於
    抗告人於110年3月2日代收票據款項37,927元之入帳，實無
    記憶究係何款項，請求向花蓮舊車站郵局函查該票據影本即
    明，原裁定以此認抗告人未據實陳報財產及收入狀況，亦有
    不當等語。並聲明：原裁定廢棄。請准清算之聲請。
二、按債務人不能清償債務或有不能清償之虞者，得依本條例所
    定更生或清算程序，清理其債務。法院裁定開始清算程序前
    ，得依職權訊問債務人、債權人及其他關係人，並得定期命
    債務人據實報告清算聲請前二年內財產變動之狀況。債務人
    違反前項報告義務者，法院得駁回清算之聲請。消費者債務
    清理條例第3條、第82條定有明文。
三、經查：抗告人主張其投保千禧寶壽險、新長安壽險、康福健
    康險、久久防癌險之保費，並非由抗告人負擔，抗告人並無
    隱匿所得等情，雖據提出卓威杰、卓瑋芠之存摺為證（本院
    卷27至35頁），然原審為調查抗告人財產及收入狀況，曾以
    110年3月17日花院楓民卯110消債清4字第01483號函命其補
    正「說明聲請清算前兩年其名下為要保人或受益人之人壽保
    單及儲蓄性、投資性保單變動狀況」（原審卷53頁），但抗
    告人並未據實報告於108年3月2日領取生存保險金12,023元
    一事，此有民事補正狀、存摺內頁資料、新光人壽保險股份
    有限公司函檢送保險還本給付資料可稽（原審卷103、111、
    361頁）；又關於110年3月2日因「代收票據」存入郵局帳戶
    之37,927元乙節（原審卷111頁），抗告人迄未說明票款之
    來源與用途，本院爰依抗告人聲請向中華郵政股份有限公司
    花蓮郵局函詢，而僅查復票據資料在卷，並未陳明票據來源
    及用途；另本院依職權查詢以抗告人為要保人之保單解約金
    ，依新光人壽保險股份有限公司民事陳報狀檢附投保簡表所
    示，其金額合計高達343,339元。是抗告人聲請清算，仍有
    上開關於財產變動狀況之事項尚待釐清，抗告人亦負有據實
    報告義務。然經本院定期通知訊問抗告人，調查通知書並合
    法送達，抗告人卻未到庭應訊（本院卷43、61頁），顯然違
    反報告義務，依上開規定，法院得駁回清算之聲請。
四、據上論結，本件抗告為無理由，應予駁回。爰依消債條例第
    11條第2項、第15條、民事訴訟法第495條之1第1項、第449
    條第1項、第95條、第78條，裁定如主文。
中　　華　　民　　國　　111 　年　　5 　　月　　2 　　日
                  消債法庭  審判長法官  李可文   
                                法  官  鍾志雄
                                法  官  林敬展
以上正本係照原本作成。
本裁定除以適用法規顯有錯誤為理由，不得再抗告。如提起再抗
告，應於裁定送達後10日內委任律師為訴訟代理人向本院提出再
抗告狀，並繳納再抗告費新臺幣1,000元。　　　　　　　　
中　　華　　民　　國　　111 　年　　5 　　月　　2 　　日
                                書記官  張芝瑜